臺灣花蓮地方法院民事判決　　　　　　　 95年度訴字第300號
原　　　告　花蓮汽車客運股份有限公司
法定代理人　丁○○
訴訟代理人　廖學忠律師
被　　　告　甲○○
訴訟代理人　戊○○
被　　　告　乙○○
　　　　　　己○○
兼上二人
訴訟代理人　丙○○
上列當事人間請求侵權行為損害賠償事件，本院於民國96年4月
25日言詞辯論終結，判決如下：
    主      文
被告應連帶給付原告新台幣壹拾肆萬陸仟貳佰陸拾柒元，及自民
國95年4月17日起至清償日止，按年息百分之五計算之利息。
被告丙○○應給付原告新台幣壹拾玖萬柒仟參佰零肆元，及自民
國95年4月17日起至清償日止，按年息百分之五計算之利息。
原告其餘之訴駁回。
訴訟費用由被告連帶負擔十分之三，被告丙○○負擔十分之三，
餘由原告負擔。
本判決第一項於原告以新台幣肆萬捌仟元供擔保後得假執行，但
被告如於假執行程序實施前以新台幣壹拾肆萬陸仟貳佰陸拾柒元
為原告預供擔保後，得免為假執行。
本判決第二項於原告以新台幣陸萬伍仟元供擔保後得假執行，但
被告丙○○如於假執行程序實施前以新台幣壹拾玖萬柒仟參佰零
肆元為原告預供擔保後，得免為假執行。
原告其餘假執行之聲請駁回。
    事實及理由
一、本件被告甲○○經合法通知無正當理由，未於言詞辯論期日
    到場，核無民事訴訟法第386條所列各款情形，爰依原告聲
    請，由其一造辯論而為判決。
二、原告主張：
  (一)被告丙○○於民國94年5月16日受原告僱用擔任營業大客車
    之駕駛，並邀被告甲○○、乙○○、己○○擔任其職務保證
    人，保證於被告丙○○任職原告期間，服從原告公司一切規
    章，忠勤職守，如有違背法令規章致原告受損害，願與被告
    丙○○共負連帶賠償之責。
  (二)被告丙○○於94年12月10日駕駛原告所有車號2U-901號遊覽
    車（下稱系爭車輛），沿台九線公路由北往南行駛，於當日
    13時許經台東縣鹿野鄉鹿野村台九線350.8公里處，不慎失
    控衝撞對向車道旁護牆，造成系爭車輛左車角、左側車身、
    前擋風玻璃及右車輪等多處損壞，車上乘客自稱阿德（事後
    查出是越南籍阮玉英）受傷，送慈濟醫院關山分院治療。上
    述車禍係因被告丙○○於駕駛時違反交通法規撥打行動電話
    所致，造成原告損害，原告自得依侵權行為、僱傭契約之約
    定及職員保證書之約定，請求被告連帶賠償。
  (三)原告之損害如下：
  1.系爭車輛於車禍中嚴重損害，原告委請訴外人伍通汽車企業
    有限公司（下稱伍通公司）拖吊及估價修復，該公司將車拖
    至高雄修理廠後，經估價修復費新台幣（下同）601,500元
    及拖車費12,000元，原告已付清拖車費，因車輛嚴重損壞，
    原告至95年1月10日認無修理價值，故予報廢，系爭車輛為
    1994年5月份、廠牌為五十鈴之營業大客車，原告於94年8
    月間將同型、同年份同廠牌之大客車兩輛（車號FJ-378、2U
    -936號）以每輛40萬元、含稅2萬元，合計42萬元售與新營
    汽車客運股份有限公司，系爭車輛亦有相同之價額，現因報
    廢成廢鐵，請求42萬元及拖車費12,000元。原告於本件車禍
    後，鑑於車輛損害嚴重，東部地區並無修車廠有足夠之修復
    能力，而高雄縣伍通公司之設備、技術能力於國內頗受肯定
    ，故原告將車輛拖至高雄，雖經檢查後發現修車費將高於重
    新購買車輛之支出，原告不得已將車輛報廢，但拖車費仍為
    必要支出，而得請求賠償。
  2.系爭車輛自94年12月10日起至95年1月10日停修期間共32天
    ，因車輛受損無法營業，每日有1,200元之收入利益損失，
    合計37,200元。
  3.阮玉英之醫藥費合計13,489元。
  4.阮玉英係外勞，於受傷後在天主教花蓮教區鹿野堂區德高天
    主堂受照護30天，其應負擔之零用金及費用15,000元，已由
    原告支付。
  5.原告辦理本件訴訟，支付律師酬金35,000元：因被告之侵權
    行為及違約，事後拒絕履行車禍之損害賠償責任，原告依法
    委請律師支付之律師酬金，自屬原告之損害，原告委請律師
    向被告求償為合法權利之行使，而且原告係以客運為營業之
    公司，進行訴訟非其業務，有委請專業律師之必要性，故原
    告請求被告支付律師費於法有據。
    原告以上之損失共計532,689元。
  (四)系爭車輛並未投保車體險，且本件車禍受傷乘客阮玉英之醫
    療費及照護費，原告均無法向保險公司請領，係由自己支出
    ，得向被告求償。被告丙○○係因駕車之重大違規造成阮玉
    英過失傷害及損壞系爭車輛，原告於車禍發生後依據工作守
    則之規定，對被告丙○○解雇，被告丙○○經原告解僱後，
    已無僱傭關係存在，豈能為職業災害工資請求權，而其醫療
    費之請求亦屬無據。參照臺灣高等法院台南分院91年勞上字
    6號判決意旨，可歸責於己之車禍非職業災害，被告丙○○
    向原告請求其職業災害之補償，並無理由。況依勞動基準法
    （下稱勞基法）第59條第1項規定，被告丙○○如依勞工保
    險條例或其他法令已得之補償，亦應扣除。
  (五)爰依侵權行為法則、僱傭契約之約定及保證契約請求被告連
    帶賠償。並聲明：被告應連帶給付原告532,689元，及自95
    年4月17日起至清償日止，按年息百分之五計算之利息。原
    告願供擔保，請准宣告假執行。
三、被告甲○○並未到場，亦未提出書狀為何聲明或陳述，被告
    乙○○、己○○、丙○○則以：
  (一)系爭車輛實際已報廢，該車損害至多為32萬元。原告並無不
    能自為訴訟行為之情形，且本件亦非屬第三審訴訟程序，其
    請求被告賠償律師費並無理由。系爭車輛實際已於95年1月
    間報廢，原告不在花蓮地區修車廠修理，反拖至高雄縣伍通
    公司估價（並未委託其修理），此部分拖吊費用亦與侵權行
    為無關，不應向被告請求。被告認系爭車輛之價值最多僅為
    32萬元。
  (二)原告就其所有營業用大客車據悉均向保險公司投保車體險及
    乘客責任險，是其所受損失若已由保險公司理賠，該部分請
    求權已移轉於保險公司，不應由原告向被告請求。
  (三)被告丙○○係於94年12月10日執行職務期間發生職業災害，
    原告為被告丙○○之僱主，應依勞基法第59條第1項規定補
    償被告丙○○醫療費用及受傷期間不能工作之工資。被告丙○○於發生本件車禍意外後，支出醫療費用10,150元。被告
    丙○○受傷後於95年9月份始能工作，以月平均工資每月3萬
    元計算，原告應補償予被告丙○○之工資數額為27萬元（95
    年1月至同年9月共9個月），加計醫療費用，原告均未給付
    被告丙○○，被告丙○○依勞基法第59條所定職業災害補償
    請求權得向原告請求補償，並為抵銷之意思表示，經抵銷後
    ，原告已無任何金額得向被告請求等語資為抗辯。被告丙○○聲明：原告之訴駁回，如受不利判決願供擔保請准宣告免
    為假執行。被告乙○○、己○○均聲明：原告之訴駁回。
四、原告與被告乙○○、己○○、丙○○不爭執之事實：
  (一)原告於94年5月16日僱用被告丙○○擔任營業大客車駕駛，
    被告甲○○、乙○○、己○○為被告丙○○之職務保證人。
    原告所提職員保證書、工作守則為真正（本院卷7、8頁）。
  (二)被告丙○○於94年12月10日駕駛原告所有車號2U-901號遊覽
    車，沿台九線公路由北往南行駛，至台東縣鹿野鄉鹿野村台
    九線350.8公里處，於駕駛中撥打行動電話，不慎失控衝撞
    對向車道旁護牆，致遊覽車車損及乘客阮玉英（原自稱阿德
    ）受傷。原告所提台東縣警察局關山分局鹿野分駐所受理各
    類案件紀錄表為真正（本院卷9頁）。
  (三)原告得請求車輛損害32萬元。
  (四)原告受有94年12月10日至95年1月10日止共32日無法營業之
    收入損失，每日900元。
  (五)原告得請求阮玉英之醫藥費13,489元、零用金等費用15000
    元。
  (六)被告因本件車禍事故受傷，支出醫療費用10,150元，並領得
    勞保職災給付6,040元。
  (七)原告與被告丙○○間之僱傭關係於94年12月26日終止。
  (八)原告所提員工薪資表為真正（本院卷153頁）。
五、得心證之理由：本件兩造所爭執之處，應在於：
  (一)原告請求拖車費12,000元有無理由？
  (二)原告請求委任律師酬金35,000元，有無理由？
  (三)被告就原告所受損害是否應負連帶賠償責任？被告甲○○、
    乙○○、己○○就原告損害應否負連帶賠償責任？
  (四)被告丙○○辯稱其得向原告請求95年1月至9月每月3萬元薪
    資及醫療費用2萬元共29萬元，以此金額與原告之請求金額
    為抵銷，有無理由？
  (五)被告辯稱原告之損失應該向保險人請求，並已領得保險金，
    是否屬實？茲審究如下。
六、按因故意或過失，不法侵害他人之權利者，負損害賠償責任
    ；受僱人因執行職務，不法侵害他人權利者，由僱用人與行
    為人連帶負賠償責任；僱用人賠償損害時，對於為侵權行為
    之受僱人，有求償權。民法第184條第1項前段、第188條第1
    項前段、第3項分別定有明文。本件被告丙○○受僱於原告
    ，於94年12月10日執行職務時，因過失致原告所有系爭車輛
    毀損，車上乘客阮玉英受傷等情，為兩造所不爭執，原告於
    支付阮玉英之損失後，自得依據前開法律關係請求被告丙○○賠償其損害。至於被告丙○○應負之損害賠償範圍究為何
    ，就前述爭點(一)(二)分述如下：
  (一)本件拖車費支出是否可歸責於被告丙○○，需視被告丙○○
    不法侵害原告系爭車輛所有權與拖車費支出之損害兩者間有
    無相當因果關係為斷，經核原告為修復系爭車輛而將之拖吊
    至高雄縣伍通公司估價準備修復，其後雖因修復費用過高而
    不為修復，惟衡諸常情及經驗法則判斷，一般車禍中受損車
    輛如無法再為行駛，均有拖吊至修理廠檢修之必要，而有拖
    車費之支出，故本件原告支出拖車費之損害與被告丙○○不
    法侵害原告權利之行為顯有相當因果關係，被告不得以原告
    嗣後未為修復而拒絕給付。而原告請求拖車費12,000元，已
    據其提出收據一份為憑（本院卷11頁），應堪信為真實，核
    屬必要費用，其請求被告賠償，即屬有據。
  (二)按我國民事訴訟法就第一、二審並未採取強制律師為訴訟代
    理人之制度，是以原告委請律師所支出之律師費用與被告丙○○不法侵害原告權利之行為間，依一般經驗法則判斷兩者
    無相當因果關係，自無從認屬其得主張之損害賠償請求權之
    範圍，故原告請求其委任律師支出之酬金35,000元，為無理
    由。
  (三)基上所述，原告得請求被告丙○○賠償之金額為389,289元
    （車損32萬元＋拖車費12000元＋無法營業之損失28800元〈
    32×900＝28800〉＋阮玉英醫藥費13489＋阮玉英零用金
    15000＝389289）。
七、就前述爭點(四)(五)方面：
  (一)按勞工因遭遇職業災害而致死亡、殘廢、傷害或疾病時，雇
    主應依左列規定予以補償。但如同一事故，依勞工保險條例
    或其他法令規定，已由雇主支付費用補償者，雇主得予以抵
    充之：一勞工受傷或罹患職業病時，雇主應補償其必需之醫
    療費用。二勞工在醫療中不能工作時，雇主應按其原領工資
    數額予以補償。受領補償之權利，不因勞工之離職而受影響
    ，且不得讓與、抵銷、扣押或擔保。勞基法第59條第1、2款
    、第61條第2項定有明文。勞基法第59條第2款所稱原領工資
    ，係指該勞工遭遇職業災害前一日正常工作時間所得之工資
    。其為計月者，以遭遇職業災害前最近一個月正常工作時間
    所得之工資除以三十所得之金額，為其一日之工資，為勞基
    法施行細則第31條第1項所明定。次按勞基法第59條係為保
    障勞工及其家屬之生存權，並保存或重建個人及社會勞動力
    之特別規定，非屬損害賠償之性質，並無民法第217條過失
    相抵規定之適用（最高法院87年度台上字第1629號判決意旨
    可參）。
  (二)本件被告丙○○於94年12月10日執行原告所指定之班車路途
    中發生車禍，造成左小腿開放性骨折及左鎖骨骨折等情，有
    慈濟醫院病情說明書、台東縣警察局關山分局96年1月5日函
    及所附車禍事故資料在卷可稽（本院卷190頁、156至169、
    195至196頁），其既係在勞動契約存續中，經原告指揮支配
    下，駕駛系爭車輛提供勞務致生傷害，自屬職業災害無疑，
    不因被告丙○○駕車有過失而異其認定；又原告與被告丙○○之僱傭關係雖於94年12月26日終止，然依勞基法第61條第
    2項規定，不影響被告丙○○受領補償之權利。再查：被告
    丙○○因車禍受傷支出醫療費用10,150元，並領得勞保職災
    給付6,040元，此為兩造所不爭執，而其於受傷前最近一個
    月正常工作時間所得之工資為22,282元，有被告丙○○不爭
    執之員工薪資表一份可憑（本院卷153頁），其一日之工資
    為743元（22282÷30＝743，元以下四捨五入），又被告丙○○因本件車禍事故無法工作，期間為八星期，有慈濟醫院
    病情說明書一份足參（本院卷190、195、196頁），則其因
    職業災害不能工作，原告應補償之工資為41,608元（743 ×
    56＝41608），連同原告應補償之醫療費用10,150元，扣除
    被告丙○○依勞工保險條例規定由僱主支付費用6,040元，
    被告丙○○所得請求職業災害補償數額應為45,718元（
    41608＋00000－0000＝45718）。勞基法第61條第2項雖規定
    受領補償之權利不得抵銷，但查上開條文之立法意旨，係為
    保護債務人（勞工）生活免因他人實施扣押或為抵銷而頓失
    依靠，反之，如勞工認其生活尚不足為慮，因而拋棄此項法
    益，以該債權主張抵銷，當屬法所允許，因此被告丙○○主
    張以其對原告之上開補償請求權45,718元與其對原告應負之
    賠償責任389,289元抵銷後，其尚應給付原告343,571元（
    000000－00000＝343571）。
  (三)被告並未能舉證證明原告就本件車禍事故曾向保險公司受領
    車輛損害及乘客受傷之保險理賠金，是其辯稱原告之請求權
    已法定移轉予保險公司，不得向被告請求云云，即無可採。
八、按稱人事保證者，謂當事人約定，一方於他方之受僱人將來
    因職務上之行為而對他方為損害賠償時，由其代負賠償責任
    之契約。人事保證之保證人依前項規定負賠償責任時，除法
    律另有規定或契約另有訂定外，其賠償金額以賠償事故發生
    時，受僱人當年可得報酬之總額為限。民法第756條之1第1
    項、第756條之2第2項明文可參。又人事保證所保證之對象
    ，既為損害賠償債務，則其性質上非為損害賠償之債務，即
    不在保證範圍之內，如受僱人因執行職務致第三人受損害，
    僱用人因此對第三人同負連帶賠償責任，僱用人於為賠償之
    後，對受僱人得行使求償權（民法第188條規定參照），即
    非為人事保證之保證對象，人事保證人對此部分不負保證責
    任。本件被告甲○○、乙○○、己○○擔任被告丙○○任職
    於原告期間之保證人，為兩造所不爭，其等所簽署之「職員
    保證書」上記載「茲保證丙○○在花蓮客運公司任職期間自
    願服從貴公司一切規章忠勤職守，如有違背職責法令規章致
    貴公司之損害或虧短公款等情事者，願與被保證人共負連帶
    賠償之責，並願拋棄先訴抗辯權」，有職員保證書一份可參
    （本院卷7頁），可見該保證書上並未特別約定賠償金額，
    亦未明文約定排除民法第756條之2第2項規定之適用，原告
    以該保證書上載「保證人願與被保證人共負連帶之責」等語
    ，因認排除民法第756條之2第2項之適用云云，尚非可採。
    而被告丙○○於事故發生之94年間，當年可得報酬之總額為
    146,267元，有被告丙○○不爭執之員工薪資表一份足按（
    本院卷153頁），依據前述說明，其人事保證人即被告甲○○、乙○○、己○○對原告之賠償金額即為146,267元。
九、從而，原告依侵權行為法則、僱傭契約之約定及保證契約請
    求被告連帶給付146,267元，被告丙○○給付197,304元（
    000000－000000＝197304），及均自95年4月17日起至清償
    日止，按年息百分之五計算之利息，為有理由，應予准許，
    逾此部分之請求為無理由，應予駁回。原告及被告丙○○均
    陳明願供擔保以代釋明請准宣告假執行及免為假執行，就原
    告勝訴部分，經核並無不合，爰酌定相當擔保金額准許之，
    本院並依民事訴訟法第392條第2項規定依職權命其餘被告得
    預供擔保免為假執行。至於原告敗訴部分，其假執行之聲請
    已無依據，應併予駁回。
十、本件事證已臻明確，兩造其餘攻擊防禦方法與舉證，均無礙
    勝負判斷，爰不一一論列，附此敘明。
十一、訴訟費用負擔之依據：民事訴訟法第79條、第85條第2項
      。
中　　華　　民　　國　　96　　年　　4　　 月　　30　　日
                        臺灣花蓮地方法院民事庭
                            法      官  楊碧惠
上為正本係照原本作成。
如不服本判決，應於送達後20日內，向本院提出上訴狀並表明上
訴理由，如於本判決宣示後送達前提起上訴者，應於判決送達後
20日內補提上訴理由書(須附繕本)。
中　　華　　民　　國　　96　　年　　4 　　月　　30　　日
                            法院書記官  黃倪濱
